# 请教陈大版主，业务问题，请回答，谢谢！——阿飞学艺不精，请大侠帮忙！

提问人：好人阿飞 时间：2014-05-05 18:49:08
甲集团公司（国有独资公司）以其所持有的A公司90%的股权评估价值 9 亿元联合其他投资人组建B有限公司，甲集团公司在B公司所占股权为60%；其他投资人以现金出资 6 亿元，在B公司所占股权为40%。
B公司组建之后，A公司仍存在，只是A公司的控股股东由甲集团公司变为B有限公司。
假如A公司评估基准日为 2013 年 10 月 31 日，帐面净资产为9.5亿元，评估时因将坏帐准备评估为 0 而使评估净资产为 10 亿元。
假如 2014 年 3 月 31 日为资产交接日，交接日A公司帐面净资产为9.6亿元，按照评估时候的方法，A公司90%的股权评估价值为9.0947亿元。
现在的问题是：站在A公司、B公司（个体报表、合并报表）以及甲集团公司（个体报表、合并报表）的角度，对上述业务如何进行账务处理？ 甲集团公司能否要求B公司退还多投资款9.095-9=0.0947亿元吗？
对于评估价与账面价的差额如何处理？如何编制合并报表？这是合并报表的问题吗？
该贴已经同步到 好人阿飞的微博

回答人：chenyiwei
对A公司而言，如有充分证据证明其应收款项的可收回金额等于账面余额，即坏帐准备应为零的，则在其报表中应当转回原先计提的坏帐准备。在主帖中的假设下，其净资产的账面价值和评估值应当相等。 对B公司而言，按同一控制下合并的原则确定其对A公司长期股权投资的成本，即按照合并日取得A公司 90 ％净资产的账面价值即9.0947亿元。（如前讨论，A公司帐面净资产＝评估净资产）。合并报表按同一控制下合并的原则编制，但因为B公司诶新设公司，其合并报表也应当从其设立日开始编制，不追溯到更早的年度或期间。 对甲集团而言，在合并报表层面，主要是体现吸收外部投资增加少数股权，同时在不丧失控制权前提下部分处置A公司股权（从直接享有权益 90 ％到间接享有权益 54 ％）的过程。差额按权益性交易原则调整资本公积。在个别报表层面，应按其原先对A的长期股权投资的原账面价值转为对B的长期股权投资的成本（甲集团公司个别报表层面不确认损益或资本公积变动）。 是否可要求B公司返还0.0947亿元差额款，取决于甲集团与引入的少数股东之间的协商结果。如果确定不要求收回的，则B公司将该差额贷记资本公积处理。

提问人：小鱼儿 nimo 时间：2014-05-06 15:15:24
陈老师，如果另一种可能，好比存货导致A的净资产的账面价值小于评估价值，因为B的注册资本 15 亿元，B如果按账面价值核算此投资，那B公司的实收资本就会少于 15 亿啊。是不是可以B按评估价入账，合并时再抵消成账面价呢？

回答人：chenyiwei
如果B的注册资本和实收资本是根据A的净资产的评估值来确定的，则个别报表层面只能按评估值对长期股权投资进行初始计量，以免出现资本公积红字；合并报表层面再调整回原账面价值。

提问人：好人阿飞 时间：2014-05-06 20:25:59
陈版，还是不好理解，感觉作为实务，题目不难，但处理起来却很难把握—— 1.评估日和交接日净资产的差异如何处理？ 2.是同一控制下的合并还是非同一控制下的合并？若甲集团公司在新组建的B公司中股权占比为40%，由于新股东是分期出资，所以，甲集团公司暂时实际持股比例大，该如何确认合并的方式？ 3.A公司调不调账？若果A公司不调账，是不是在合并报表时候要将A公司的资产负债调整为公允价值，差额是不计入到当期的损益表？ 4.折股额度和交接日账面现时净资产、账面调整后净资产的关系？ 5.不是不甲集团公司确认股权转让收益以及将评估值与账面净资产的差额确认为商誉，这个问题比较容易解决？ 谢谢大侠啊！

回答人：chenyiwei
1 、评估日和交接日净资产的差异应根据股东之间的协议确定其归属和承担方式，据此进行账务处理。 2 、对B而言，取得A的 90 ％股权构成同一控制下的合并。若甲集团公司在新组建的B公司中股权占比为40%，但目前实收资本占比暂时超过 50 ％的，应根据各方对此期间表决权和损益承担比例等约定，考虑是否实际控股（背景信息太少，无法判断）。 3 、A自身不调账。B的合并报表层面是否调整为公允价值，取决于这个合并对B而言是否为非同一控制下的合并。 4 、B的股权如何设置是一发法律问题，但其上限为不超过A的90 ％股权的评估值＋其他股东的现金出资额。 5 、对于甲集团而言，该交易不是企业合并，不涉及商誉确认问题。如之前回复，该交易对甲集团而言多数没有商业实质，因此是否确认商誉、是否确认对A的股权投资的处置损益等，并非甲集团可以任意选择。

提问人：好人阿飞 时间：2014-05-07 10:02:34
交接日账面现时净资产、账面调整后净资产的关系 _____是不是如上所言，将交接日账面现时净资产按照评估原则 调整为账面调整后净资产， 使之评估净资产=帐面调整后净资产 是正常的业务，不属于您说的“A公司调帐”？是吗？ 谢谢陈老师回答！

回答人：chenyiwei
无论在甲集团合并报表还是A公司层面都不能调账，这种计算只是用于按评估值口径确定交割日净资产价值，作为平衡各方股东利益的手段。最多只是B公司个别报表层面的长期股权投资初始计量用到这个金额。

提问人：好人阿飞 时间：2014-05-08 09:15:35
谢谢陈版主，是不是在B公司的个表中，会计处理为： DR：长期股权投资——A公司（90%的股份） 9.0947亿元 CR: 实收资本——甲集团公司 9 亿元 CR：其他应付款——甲集团公司 0.0947亿元（或：CR：资本公积——资本溢价 0.0947亿元）
在B公司的合并报表中，该如何作合并抵消分录啊？谢谢？

回答人：chenyiwei
个别报表层面基本可如此处理。涉及同一控制下合并的合并报表如何编制的问题在本版面上已有很多讨论，请搜索。